【裁判字號】    97,訴,413
【裁判日期】    971120
【裁判案由】    營業稅
【裁判全文】
高雄高等行政法院判決
                                       97年度訴字第413號
                              .
原      告  大連化學工業股份有限公司
代  表  人  甲○○董事長
訴訟代理人  郭瓔滿律師
            張芷會計師
被      告  財政部高雄關稅局
代  表  人  蔡秋吉局長
訴訟代理人  乙○○
            丙○○
上列當事人間營業稅事件，原告不服財政部中華民國97年3月20
日台財訴字第09600356870號訴願決定，提起行政訴訟，本院判
決如下：
    主  文
原告之訴駁回。
訴訟費用由原告負擔。
    事實及理由
一、程序事項︰
    本件被告代表人原為呂財益，嗣於民國97年7月16日變更為
    蔡秋吉，被告以新任代表人聲明承受訴訟，核無不合，合先
    敘明。
二、事實概要：
    緣原告委由國堡報關企業有限公司（下稱國堡公司）於95年
    7月6日向被告報運SPENT CATALYST貨物復出口1批（出口報
    單號碼：第BC/95/W599/V996號），因申報出口離岸價格FOB
    JPY685,847,000遠高於原進口（進口報單號碼：92年3月3日
    第BC/92/U560/0202號、92年3月27日第BC/92/X529/0007號
    ）時申報之起岸價格CIF JPY38,437,938及CIF JPY37,812,0
    62，為查明實際價值，被告以95年8月29日高普核字第09510
    15495號函，依關稅法第13條及海關緝私條例第12條、第42
    條規定，通知原告實施查核，查得系爭貨物之實際價值應為
    CIF JPY296,287,380及CIF JPY291,462,870，認原告涉嫌短
    報進口貨物價值，逃漏稅款情事，乃依加值型及非加值型營
    業稅法（下稱營業稅法）第51條第7款、貿易法第21條第1項
    規定，除追繳所漏營業稅款合計新台幣（下同）7,650,083
    元（包括營業稅7,587,110元、推廣貿易服務費62,973元）
    外，並處所漏營業稅額3倍之罰鍰合計22,761,200元（計至
    百元止）。原告不服，申請復查，未獲變更；提起訴願，亦
    遭決定駁回；遂提起本件行政訴訟。
三、本件原告主張：
(一)、本件系爭進口報單放行日期為92年3月，故依關稅法規定事
    後稽核通知期限應為95年3月前，且補徵進口稅款時點亦需
    進口放行翌日起3年內為之，惟本件被告95年8月通知事後稽
    核及96年1月補徵進口稅款（營業稅及推廣貿易服務費）及
    核課罰鍰，皆已逾越法定期間，程序已有不合。
 1、按「貨物進口時，應徵之營業稅，由海關代徵之。其徵收及
    行政救濟程序，準用關稅法及海關緝私條例之規定辦理。」
    及「海關於進出口貨物放行之翌日起6個月內通知實施事後
    稽核者，得於進出口貨物放行之翌日起2年內，對納稅義務
    人、貨物輸出人或其關係人實施之。依事後稽核結果，如有
    應退、應補稅款者，應自貨物放行之翌日起3年內為之。」
    分別為營業稅法第41條及為關稅法第13條第1項所明定。又
    按「本辦法所稱事後稽核，指海關於進出口貨物放行之翌日
    起2年內，要求納稅義務人、貨物輸出人或其關係人，提供
    與進出口貨物有關之紀錄、文件、會計帳冊及電腦相關檔案
    或資料庫等，或通知其至海關辦公處所備詢，或由海關人員
    至其場所調查。」及「海關選定事後稽核案件後，除應於進
    出口貨物放行之翌日起6個月內以書面通知被稽核人實施事
    後稽核．．．」分別為「海關事後稽核實施辦法」第2條第1
    項及第4條第1項所規定。
 2、查本件系爭進口報單（1）BC/92/U560/0202號及（2）BC/92
    /X529/0007號租賃之觸媒貴金屬，係原告於92年3月報關進
    口，故依前揭行為時營業稅法41條及關稅法第13條等相關規
    定，進出口貨物放行之翌日起6個月內應通知實施事後稽核
    者，得於進出口貨物放行之翌日起2年內實施之，且依事後
    稽核結果，如有應退、應補稅款者，亦應自貨物放行之翌日
    起3年內為之。惟本件原告係至95年，始接獲被告95年8月29
    日高普核字第0951015495號函，通知原告實施事後稽核，且
    於96年1月始接獲被告核定應補營業稅費與罰鍰之行政處分
    。從而，本件被告進行事後稽核之通知期間，自系爭進口報
    單日期起算已逾3年5個月，且本件營業稅款及推廣貿易服務
    費之補徵，亦超過系爭報單進口放行翌日起3年期間，均已
    逾越前揭關稅法第13條規定之期間，難謂適法。
 3、按「海關對於報運貨物進口、出口認有違法嫌疑時，得通知
    該進口商、出口商、貨主或收貨人，將該貨物之發票、價單
    、帳單及其他單據送驗，並得查閱或抄錄其與該貨物進口、
    出口、買賣、成本價值、付款各情事有關之帳簿、信件或發
    票簿」為海關緝私條例第42條第1項所明定，是本件被告所
    據海關緝私條例第42條規定，僅係規範配合海關查閱及抄錄
    之義務，並無排除本件事後稽核應適用關稅法第13條第1項
    之情，否則關稅法事後稽核制度形同虛設，永遠無適用之餘
    地。又稅捐稽徵法第35條之1：「國外輸入之貨物，由海關
    代徵之稅捐，其徵收及行政救濟程序，準用關稅法及海關緝
    私條例之規定辦理。」及前揭營業業稅法第41條之規定，實
    已明定被告進口營業稅款徵收程序，本應遵循關稅法及海關
    緝私條例所規定之事後稽核之徵收期限。準此，本件進口稅
    款之徵收應先論程序再論實體，程序不合實體不究，乃行政
    法之基本法理，本件既已逾越通知及徵收期限，自無核課餘
    地。
 4、再按「法律不得牴觸憲法，命令不得牴觸憲法或法律，下級
    機關訂定之命令不得牴觸上級機關之命令。」為中央法規標
    準法第11條所明定。本件被告援引財政部部94年台財稅字第
    09404518560號函，稱本件無稅捐稽徵法第35條之1與營業稅
    法第41條準用關稅法及海關緝私條例規定之適用，而應依稅
    捐稽徵法第21條之核課期間規定，已屬違法；另參「海關代
    徵營業稅稽徵作業手冊」壹、一所規範：「進口貨物，除合
    於加值型及非加值型營業稅法（以下簡稱營業稅法）第9條
    規定於進口時免徵營業稅者外，均應於貨物進口時由海關代
    徵營業稅。其徵收及行政救濟程序準用關稅法及海關緝私條
    例之規定辦理。」亦稱本件徵收及行政救濟程序準用關稅法
    及海關緝私條例之規定，倘認無須依稅捐稽徵法第35條之1
    與營業稅法第41條準用關稅法及海關緝私條例規定，則本件
    進口稅款補徵法源顯然付諸闕如，益證前揭財政部94年台財
    稅字第09404518560號函釋，即與稅捐稽徵法第35條之1及營
    業業稅法第41條規定相牴觸，自不應適用，故本件原處分有
    違依法行政之原則，應予撤銷。
(二)、本件系爭進口觸媒實際給付之交易價格，僅為原告支付予日
    本當地觸媒製造商N.E.Chemcat Corporation（下稱日本NEC
    C公司）觸媒加工費，且該觸媒之貴金屬來源係原告經租賃
    所取得，並於92年度陸續歸還完畢，此與被告所執95年出口
    貨物非屬同一租賃交易。惟訴願決定機關除未予審酌原告所
    提相關事證外，仍採被告援引駐日代表處經濟組之不實調查
    資訊，致維持本件追補進口稅款及核處營業稅3倍罰鍰之處
    分，顯未有合。
 1、原告用於生產製造之觸媒，將因使用期間而發生功能耗減之
    情形，惟考量製作觸媒所需之貴金屬市場價格過高，及地球
    資源日益耗竭之情況下，如以購買貴金屬製作新觸媒予以替
    換將不符成本考量，且原告舊有觸媒雖因使用而發生功能耗
    減，但其經過溶解精煉後之貴金屬仍能保有其市場價值。又
    原告若以舊觸媒送至日本溶解精煉貴金屬後，再重新煉製新
    觸媒所需過程將耗時超過6個月，而原告於92年因舊觸媒正
    值汰換之際，故先行向日本住友公司租賃貴金屬，並提供予
    日本NECC公司製作新觸媒再予進口，於工廠歲修時卸下舊觸
    媒以換上新觸媒，再將舊觸媒出口至日本NECC公司溶解出貴
    金屬，予以歸還原向日本住友公司租賃之貴金屬。有關本件
    系爭進口報單BC/92/U560/0202號及BC/92/X529/0007號之觸
    媒，於92年度所涉貴金屬租賃及歸還完整流程為：(1)原告向
    日本住友公司租賃貴金屬。(2)於日本當地交付租賃貴金屬予
    日本NECC公司加工製成新觸媒。(3)經日本NECC公司加工製成
    新觸媒後，原告於92年3月報關進口用以更換舊觸媒。（系
    爭進口報單BC/92/U560/0202號及BC/92/X529/0007號）(4)更
    換舊觸媒於92年7月報關出口（出口報單：BD/92/W649/4562
    ），至日本NECC公司經溶解取得貴金屬。(5)至92年11月27日
    全數歸還貴金屬予日本住友公司。就上開觸媒貴金屬租賃及
    歸還流程觀之，本件原告確實係以租賃方式先向日本住友公
    司租賃貴金屬，經提供日本NECC公司精練製成觸媒，此方可
    降低原告直接購置貴重金屬鈀、金之高額經營成本，且藉由
    此種租賃方式取得貴金屬製成新觸媒，先行進口替換舊觸媒
    ，亦可縮短工廠因新舊觸媒更換所造成之停工時間。
 2、至原告向日本住友公司租賃貴金屬之租金計算，係於租賃期
    間屆滿後再依租賃契約規定給付，查本件租賃貴金屬原始租
    期為91年12月26日至92年8月26日，後有再展延租期自92年8
    月27日至92年11月27日，而原告係分別於92年8月26日及92
    年11月27日支付租金予日本住友公司。又原告為長春化工關
    係企業之一，因長春化工在國際化工業界已有58年商譽，且
    與日本住友公司所屬集團已有數十年往來商業關係，故本件
    貴金屬租賃交易，原告於租賃前並未被要求支付押金或任何
    擔保，允此陳明。茲將本件觸媒貴金屬租賃、進口觸媒及歸
    還租賃觸媒貴金屬之交易流程及相關證物列示如下：
  (1)向日本住友公司租賃貴金屬原始租賃合約期間為91年12月26
    日至92年8月26日，租賃貴金屬數量：鈀（Pd）305,000.00g
    ，金（Au）136,656.00g，有原始租賃契約可證。
  (2)92年7月7日歸還日本住友公司貴金屬鈀20.09g。92年8月26
    日歸還貴金屬鈀20,000.00g，金62,585.80g，有歸還紀錄可
    證。
  (3)於92年8月26日租期屆滿尚未返還日本住友公司貴金屬數量
    鈀284,979.91g，金74,070.20g。
  (4)92年8月26日給付租金，有租金匯款證明及發票可證。
  (5)原告將功能消退之舊觸媒於92年7月20日出口送回日本NECC
    公司精煉還原貴金屬，有BD/92/W649/4562號舊觸媒出口報
    單可證。
  (6)展期租賃合約期間為92年8月27日至92年11月27日，展期租
    賃貴金屬數量鈀284,979.91g，金74,070.20g，有展期租賃
    合約可稽。
  (7)92年11月18日歸還日本住友公司貴金屬鈀51,029.30g，92年
    11月27日歸還貴金屬鈀233,950.60g，金74,070.20g，有歸
    還紀錄可稽。
  (8)92年11月27日給付租金，有租金匯款證明及發票可證。
    綜上，本件系爭進口報單：BC/92/U560/0202號及BC/92/X52
    9/0007號進口觸媒之貴金屬部分，實係原告向日本住友公司
    租賃所取得，且於日本當地交付日本NECC公司製造觸媒，亦
    僅為支付日本NECC公司觸媒加工費，況本件系爭進口觸媒租
    賃取得之貴金屬，亦由原告於92年度陸續歸還日本住友公司
    完畢，惟被告卻執以95年度出口報單（BC/95/W599/V996號
    ）之觸媒數量及金額，作為本件核對比較之依據，顯然未察
    系爭進口觸媒貴金屬租賃交易之情形，難謂有合。
 3、本件被告係援引駐日代表處經濟組回函：「本案進口報關發
    票上載價格，係應進口人要求僅列載加工費，因所含貴金屬
    係進口人所有，故未載入該部分價格。而該公司對日本海關
    之出口申報係按貨物真正價格申報。」之內容，作為核課進
    口稅捐及罰鍰依據，惟查該回函之緣由，係駐日代表處經濟
    組於95年7月31日向日本NECC公司發函：「台灣進出口業者
    大連化學公司於2003年2月17日及同年3月18日，由貴公司將
    觸媒等進口到台灣。然而今年（2006）7月6日將前述貨物再
    裝貨申報，卻發現進出口申報價格有大幅差額。為了解事實
    情況，我國財政部關稅總局希望貴公司能提供下列資料，．
    ．．。」進行調查，此經日本NECC公司提供相關觸媒加工交
    易之發票影本、92年2月17日及3月18日觸媒加工出口NECC公
    司之日本海關輸出許可通知書、日本輸入許可通知書及國外
    匯入匯出之銀行結匯證實書等，實可證明本件租賃交易之實
    情，且原告實際付予日本NECC公司之交易價款亦僅為加工費
    用。
 4、又日本NECC公司經得知駐日代表處經濟組函覆被告之內容有
    錯誤後，為澄清其從未表示「係應進口人要求僅列載加工費
    ，因所含貴金屬系進口人所有，故未載入該部分價格．．．
    」等說明，於96年10月25日已發函至駐日代表處經濟組，就
    本件原告加工觸媒交易流程及貴金屬所有權予以說明，以釐
    清本件系爭進口觸媒貴重金屬係原告租賃所取得，謹就日本
    NECC說明函內容列示如下：「本公司是N.E.CHEMCAT股份有
    限公司，關於2003年對於大連化學公司觸媒出貨及貴金屬回
    收，相關作業流程及文件，請容許做下列說明及確認。(1)關
    於2003年2月17日及2003年3月17日出貨之貴金屬觸媒（VAM-
    UR3觸媒）之事項：本觸媒為球狀載体上載有鈀及金之物
    質。本件是大連化學公司由住友商事公司租得貴金屬，將
    該貴金屬交給本公司。此種接受由本公司外部調度送來金屬
    ，是非常普遍的方式。本公司使用該等金屬，製成VAM（
    醋酸乙烯）-UR3觸媒合計61M，於2月及3月分批出貨。Inv
    oice（商業發票）依每批出貨，作成兩種樣式。其中之一
    ，是為向大連化學公司加工費請求書而作。品名、金額及其
    他文字是為符合大連化學公司開立信用狀之內容而作。其請
    求金額記載為COMMERCIAL VALUE。貴金屬之價格，因係寄存
    品且在信用狀上無特別記載，依本公司判斷無需在Invoice
    （商業發票）上記載。另外之一，是為本公司辦理出口手
    續而作成之文件。為算出稅額，而將貴金屬之價值記載為NO
    COMMERCIAL VALUE。貴金屬之價值，是以本公司出貨當日巿
    價為基準，並非大連化學公司訂定租賃契約時的價格。(2)20
    03年8月4日由收到之已使用過之觸媒，精製回收貴金屬相關
    事項。本件是從大連化學公司已使用且無法發揮功能之用
    過觸媒，取出貴金屬之相關業務，此項業務是非常普遍性的
    。使用過之觸媒，於2003年8月4日送到本公司。在輸入
    許可取得時，使用過之觸媒，其所含有之貴金屬數量及其價
    值，尚不確定。從而，依大連化學公司所作之Invoice（商
    業發票）之金額為基準，取得暫時之許可，待日後，於貴金
    屬數量確定時，以修正申報方式辦理。將該已使用過之觸
    媒溶解，再將貴金屬抽出，精製成高純度之貴金屬。2003
    年10月31日，確定回收之貴金屬數量。作成回收費用之In
    voice（商業發票），送大連化學公司。因非現品出貨，所
    以不記載貴金屬價值。（Invoice及銀行入帳確認如附件）
    已回收貴金屬數量，加計到大連化學公司之貴金屬寄存帳
    戶。該帳戶是是本公司為客戶之貴金屬數量管理之用，貴金
    屬為客戶所有之物品，在本公司管理之下。大連化學公司的
    VAM（醋酸乙烯）關係帳戶為D0000-000。2003年11月19日
    ，依大連化學公司連絡，將存入帳戶之鈀全部數量及金一部
    份數量，為租賃返還，希望送到住友公司公司。本公司向
    住友商事公司確認後，從大連化學公司帳戶匯轉住友商事名
    義之帳戶，住友商事在本公司也擁有帳戶，其帳號為S0000-
    000。在2003年11月27日，上列匯轉已實施完成。」
 5、從而，依據前開日本NECC公司96年10月25日對駐日代表處經
    濟組說明函，本件原告委託該公司加工製成觸媒之貴金屬，
    係原告向日本住友公司租賃取得，再交其予以加工，且據日
    本NECC公司上開說明函內容表示，此種租賃取得之貴金屬交
    由該公司加工製成觸媒之情形，係屬該公司觸媒加工交易之
    常態。至日本NECC公司因本件觸媒加工所開立之Invoice（
    商業發票）有兩種樣式之原因，僅在於是否有記載「NO COM
    MERCIAL VALUE」之差異，而該「NO COMMERCIAL VALUE」係
    指貴金屬之價值，因非日本NECC公司自有貴金屬出售，故於
    日本海關辦理出口手續為能計算出口稅額，故將貴金屬以出
    口當日巿價為基準價格予以記載為NO COMMERCIAL VALUE，
    惟此非屬本件系爭進口觸媒之「實際交易價格」，被告逕將
    該「NO COMMERCIAL VALUE」納入本件系爭進口觸媒之完稅
    價格，顯與交易事實有違。
 6、日本NECC公司除前開96年10月25日去函說明請求查明，另於
    96年11月22日再發函送達至駐日代表處經濟組，期能針對96
    年10月25日遞交之資料再進行調查，且亦同時將本件說明函
    副本轉交財政部關稅總局、訴願決定機關及被告，冀能就案
    關進口觸媒貴金屬係屬租賃之事實進行查證，惟訴願決定機
    關及被告顯然對日本NECC公司所提要求重新調查及相關說明
    置之不理，仍執駐日代表處經濟組與實情未符之函覆內容，
    逕予維持本件原處分，殊屬未洽，顯與最高行政法院61年判
    字第70號判例：「認定事實，須憑證據，不得出於臆測，此
    項證據法則，自為行政訴訟所適用。」意旨有違。
 7、按「租稅法所重視者，應為足以表徵納稅能力之實質的經濟
    事實，而非其外觀之法律行為或形式上之登記事項，對實質
    上相同經濟活動所產生之相同經濟效益，應課以相同之租稅
    ，始符合租稅法律主義所要求之公平及實質課稅原則，實質
    課稅原則為租稅法律主義之內涵及當然歸趨。故有關課徵租
    稅構成要件事實之判斷及認定，自亦應以其實質上經濟事實
    關係及所產生之實質經濟利益為準，而非以形式外觀為準，
    即實質課稅原則。」為最高行政法院83年判字第351號判決
    所明示。茲此，本件系爭進口報單觸媒貴金屬是否係原告租
    賃而來？及原告支付日本NECC公司是否僅為觸媒加工費之判
    斷，本應於行政救濟過程中究明其經濟實質，以作為認定依
    據，方符前揭判決及賦予納稅人行政救濟權利之本旨。縱原
    告於進口系爭貨物未檢附租賃合約書及有關文件供核，惟於
    行政救濟階段既已提示相關事證，且經日本NECC公司證明駐
    日代表處經濟組調查函覆內容確有不實之情形下，訴願決定
    機關仍未就前揭實情加以注意，而僅憑不實調查資料推定本
    件系爭進口觸媒貴金屬價格，已違證據法則，自有未合。又
    訴願決定機關及被告昧於調查本件系爭進口觸媒貴金屬為租
    賃交易之實質，亦有違行政程序法第9條：「行政機關就該
    管行政程序，應於當事人有利及不利之情形，一律注意。」
    及第36條：「行政機關應依職權調查證據，不受當事人主張
    之拘束，對當事人有利及不利事項一律注意。」之規定，原
    處分應予撤銷。
 8、又按「從價課徵關稅之進口貨物，其完稅價格以該進口貨物
    之交易價格作為計算根據。」「前項交易價格，指進口貨物
    由輸出國銷售至中華民國實付或應付之價格。」「進口貨物
    之實付或應付價格，如未計入下列費用者，應將其計入完稅
    價格：一、由買方負擔之佣金、手續費、容器及包裝費用。
    二、由買方無償或減價提供賣方用於生產或銷售該貨之下列
    物品及勞務，經合理攤計之金額或減價金額：（一）組成該
    進口貨物之原材料、零組件及其類似品。（二）生產該進口
    貨物所需之工具、鑄模、模型及其類似品。（三）生產該進
    口貨物所消耗之材料。（四）生產該進口貨物在國外之工程
    、開發、工藝、設計及其類似勞務。三、依交易條件由買方
    支付之權利金及報酬。四、買方使用或處分進口貨物，實付
    或應付賣方之金額。五、運至輸入口岸之運費、裝卸費及搬
    運費。六、保險費。」及「依前項規定應計入完稅價格者，
    應根據客觀及可計量之資料。無客觀及可計量之資料者，視
    為無法按本條規定核估其完稅價格。」分別為關稅法第29條
    第1項至第4項所明定。又按「．．．進口貨物雖已逾行為時
    關稅法第18條規定之6個月補稅期限，關稅部分視為業經核
    定，…至其應補徵（繳）之營業稅額，應以海關查明之『實
    際交易價格』為其關稅完稅價格。」為財政部94年4月18日
    台財稅第9404518560號函釋所規定。
 9、查本件原告為降低直接購置貴重金屬鈀、金之高額成本，向
    日本住友公司租賃鈀、金貴重金屬後，方將租賃取得之鈀、
    金等貴重金屬由日本住友公司直接交由日本NECC公司代為加
    工製成觸媒進口，故本件原告系爭進口報單租賃取得「觸媒
    」之實際交易價格，僅為支付予日本NECC代為加工製成觸媒
    之加工費，實際並無支出依關稅法應由買方負擔之佣金、手
    續費、容器及包裝費用．．．等之情形，亦非買方無償提供
    予賣方用於生產或銷售該貨之物品，實因該貴重金屬之所有
    權仍歸屬於日本住友公司，且日本NECC公司亦僅代原告加工
    製成觸媒，非屬實際出售貴重金屬之賣方，亦非屬取得該貴
    重金屬所有權進行生產或銷售之情形。從而，本件系爭進口
    觸媒貴重金屬之價值，自不應列入完稅價格之稅基中，且本
    件海關代徵營業稅之稅基，應以原告「實付或應付之價格」
    為完稅價格之判斷標準，方符前揭關稅法第29條第2項及財
    政部台財稅第9404518560號函釋規定。況原告於本件事後稽
    核及後續行政救濟階段，均已提供本件系爭進口觸媒支付日
    本NECC公司加工費Commercial Invoice及匯款證明等供核，
    更證原告並無其他實際應支付之款項，本件即無因短漏報完
    稅價格而應補繳相關代徵營業稅額之情形，甚為明灼。惟本
    件被告核定系爭進口觸媒之完稅價格，因未予慮及其貴金屬
    係原告租賃之實情，至與原告「實際」支付之價格與交易實
    情有悖，亦與前揭關稅法第29條核定完稅價格之構成要件不
    符，是本件原處分適用法令與事實認定顯有瑕疵，難謂適法
    。又訴願決定機關仍未對原告所提事證予以查核，原處分顯
    已違證據法則及租稅法律主義。
(三)、本件系爭進口觸媒為免徵進口關稅之貨物，且原告為營業稅
    法第4章第1節之營業人，故因進口貨物由海關代徵營業稅進
    項稅額，皆得以扣抵原告銷售貨物所生銷項稅額（甚或進項
    稅額得以退還），並不會實質增加原告營業稅額之負擔，本
    件原告顯無短漏報交易價格以減免相關稅額之必要。
 1、按「人民違反法律上之義務而應受行政罰之行為，法律無特
    別規定時，雖不以出於故意為必要，仍須以過失為其責任條
    件。但應受行政罰之行為，僅須違反禁止規定或作為義務，
    而不以發生損害或危險為其要件者，推定為有過失，於行為
    人不能舉證證明自己無過失時，即應受處罰」為80年3月8日
    司法院釋字第275號解釋理由書所揭櫫。據此，應受行政罰
    之行為，法律無特別規定時，雖不以出於故意為必要，仍須
    以過失為其責任條件。且僅於違反禁止規定或作為義務時，
    始有應受行政罰之適用，合先敘明。
 2、次按最高法院32年度判字第16號：「行政官署對於人民有所
    處罰，必須確實證明其違法之事實，倘不能確實證明其違法
    事實之存在，其處罰即不能認為合法。」此在行政程序法第
    5條：「行政行為之內容應明確」及「各級稽徵機關處理違
    章漏稅及檢舉案件作業要點」第28點：「審理人員對違章漏
    稅案件之審理，應注意人、事、時、地、事等要件，慎重查
    核，公正判斷。簽擬意見及適用法令應具體明確，不得推測
    臆斷。」亦分別規定。茲此，稅捐稽徵機關於處罰納稅義務
    人時，必須拿出具體認為納稅義務人有構成處罰要件的事證
    ，否則就是違法行為，甚為明灼。
 3、查原告為營業稅法第4章第1節之營業人，故因進口貨物由海
    關所代徵之營業稅費皆可納入原告進項稅額中，將來得以扣
    抵銷項稅額甚或退還該等進項留抵稅額，並不會實質增加原
    告營業稅額之負擔，此見財政部所發布「海關代徵進口貨物
    營業稅問答」「四、進口貨物改為進口時一律由海關代徵營
    業稅，是否增加營業人之租稅負擔？答：加值稅體系營業人
    進口貨物改於進口時由海關代徵營業稅，係將稅制合理化，
    並順應世界各國趨勢，上開營業人進口貨物所繳納之營業稅
    ，同時亦為其可扣抵之進項稅額，非屬貨物之進口成本，並
    不影響營業人租稅負擔。」之內容益明，因此，短漏報或虛
    報進口貨物之完稅價格，並不會因而減少原告進口營業稅額
    之負擔，故原告顯無短漏報交易價格以減免相關稅額之必要
    ，自不符營業稅法第51條第7款：「其他有漏稅事實者。」
    之「漏稅」要件。是本件被告核認原告涉有短報進口貨物價
    值致有漏稅，而予核處所漏營業稅3倍罰鍰，顯然無據。
(四)、依據司法院釋字第275號解釋意旨，原告業已證明無故意或
    過失之責任要件，則按行政罰法第7條規定因本件非出於故
    意或過失者，自不予處罰；且依「稅務違章案件減免處罰標
    準」及「海關代徵營業稅稽徵作業手冊」規定應屬免處罰鍰
    之情形，是本件課處罰鍰之處分，難謂適法，應予撤銷。
 1、按「依加值型及非加值型營業稅法第51條規定應處罰鍰案件
    ，其漏稅金額符合下列規定之一者，免予處罰：．．．五、
    申報進口貨物短報或漏報完稅價格，致短報或漏報營業稅額
    ，而申報進口時依規定檢附之相關文件並無錯誤者，按所漏
    稅額處0.5倍之罰鍰。但報關人主動向海關申報以文件審核
    或貨物查驗通關方式進口貨物之案件，免予處罰。」為「稅
    務違章案件減免處罰標準」第15條第2項第5款所規定。再按
    「海關代徵營業稅之進口貨物，依營業稅法第51條規定應處
    罰鍰案件，有下列情事之一，減輕或免予處罰：．．．（二
    ）申報進口貨物短報或漏報完稅價格，致短報或漏報營業稅
    額，而申報進口時依規定檢附之相關文件並無錯誤者，按所
    漏稅額處0.5倍之罰鍰。但報關人主動向海關申報以文件審
    核或貨物查驗通關方式進口貨物之案件，免予處罰。」為「
    海關代徵營業稅稽徵作業手冊」之「伍、特殊案件之處理」
    第9條所規定。
 2、查本件系爭進口報單之貨物，皆屬依貨物通關自動化實施辦
    法第13條：「二、文件審核通關：審核書面文件免驗貨物放
    行。」規定，以C2文件審核通關進口貨物之情形，此為訴願
    決定機關及被告所不爭執，茲此，本件被告既係依營業稅法
    第51條規定處罰鍰案件，且本件又屬原告主動向海關申報以
    文件審核或貨物查驗通關方式進口貨物之案件，則依據前揭
    「海關代徵營業稅稽徵作業手冊」規範，縱本件有被認定申
    報進口貨物短報或漏報完稅價格，致短報或漏報營業稅額，
    仍應免予處罰，甚為明灼；且前開法令以文件審核或貨物查
    驗通關方式進口貨物免予處罰之規定，並未以申報進口時依
    規定檢附之相關文件有無錯誤為條件或前提，僅以「主動向
    海關申報以文件審核或貨物查驗通關方式進口貨物」為已足
    ，惟訴願決定機關及被告卻未准適用而免予處罰，顯為擅自
    附加法令所無之限制，即有違依法行政之原則；反之，如非
    相關文件之內容或被認定有計算或錯誤之爭議時，又如何發
    生應補徵營業稅並應予處罰，而依該規定得予免罰之情形？
    即依該規定得適用免罰之情形與個案，將付之闕如，顯不合
    理。惟訴願決定機關卻仍以：「．．．所指為報關人於貨物
    進口通關時主動向海關申報或經海關篩選以文件審核或貨物
    查驗通關之案件，如有短報、漏報完稅價格海關可以輕易查
    獲予以補稅處罰，且申報進口時依規定檢附之相關文件並無
    錯誤者，始能引用」相繩，否准原告適用免罰之規定，顯屬
    擅自附加法令所無之限制，有逾越依法行政原則之嫌。
 3、末按「報關業者向海關遞送報單，對於貨物之重量、價值、
    數量、品質或其他事項，為不實記載者，處以所漏或沖退稅
    額2倍至5倍之罰鍰，並得停止其營業1個月至6個月；其情節
    重大者，並廢止其報關業務證照。」為海關緝私條例第41條
    第1項規定。又按「違反行政法上義務之行為非出於故意或
    過失者，不予處罰。」為行政罰法第7條所明定。本件系爭
    進口觸媒實際給付之交易價格僅為支付予日本NECC公司觸媒
    加工費，如前所述，原告亦無虛報進口貨物價值逃漏進口關
    稅或營業稅之動機與必要，亦未以虛報價格之目的繳驗不含
    N.C.V.貴重金屬之發票，至訴願決定機關所指：「經查本件
    原申報價格及報關檢附之發票資料，均與原處分機關經由駐
    日代表處查得之實際價格不符」部分，經查係國堡公司代為
    報關繳驗之發票與原告原始提供發票不符，此亦為原告事後
    由日本NECC公司處得知駐日代表處經濟組95年7月31日傳真
    該公司函文，所檢系爭進口貨物報關發票遭國堡公司塗銷「
    NO COMMERCIAL VALUE」金額始知情，原告自始即無提供國
    堡公司不含「NO COMMERCIAL VALUE」之貴重金屬發票以虛
    報交易價格之情形與必要，此有國堡公司請款單相關事證可
    明，此亦足證原告並無虛報貨物價格之故意過失，更無虛報
    未實際支付價格之必要，則顯然已符前揭行政罰法第7條不
    予處罰之規定。又國堡公司是否就發票資料有不實記載，至
    今被告仍未依前開海關緝私條例第41條規定予以查明，顯有
    不同待遇，已與行政程序法第6條：「行政行為，非有正當
    理由，不得為差別待遇」之行政行為之平等原則有違，致造
    成原告一方之冤抑，原處分應予撤銷，始符公允。
(五)、財政部97年8月11日台財關字第09700325030號函釋認為，進
    口人依據關稅法第29條第3項各款規定之費用，未將其計入
    完稅價格內申報，被告應予以補稅而不適用海關緝私條例處
    罰。因為是否加計本質牽涉海關認定的問題，未加計的情形
    一般並非納稅人刻意隱瞞，而是不知道是否需加計。本件雖
    屬營業稅範疇，但課稅的本質很類似，因營業稅的課稅係依
    據進口貨物的完稅價格，既然財政部已經函釋完稅價格的爭
    議免予處罰，進口貨物之營業稅涉及是否加計費用，也應免
    予處罰。若財政部上開函釋不能適用，按照稅務違章案件減
    免處罰標準第15條規定，在沒有繳驗偽造文件情形下，應該
    處0.5倍的罰鍰，而非被告認定之3倍，而本件係按C2通關，
    原告也繳驗相關文件供被告審核，依據上開減免處罰標準，
    原告應免予處罰，但被告卻處3倍罰鍰，此為不當之課稅行
    為。
(六)、綜上所陳，本件系爭進口之觸媒實際給付交易價格，僅為原
    告支付予日本NECC公司觸媒加工費，而用以加工製造觸媒之
    貴金屬來源係原告向日本住友公司租賃所取得；至被告以駐
    日代表處經濟組之調查回函內容，認定該等貴金屬係原告所
    購買，業已由日本NECC公司發函指摘其涉有不實，實難作為
    本件處分之依據，本件被告核定增列原告進口觸媒完稅價格
    以追繳進口稅款，並核處所漏營業稅3倍罰鍰，顯未有合等
    情，並聲明求為判決撤銷訴願決定、復查決定及原處分。
四、被告則以：
(一)、原告於95年7月6日報運已消失功能之觸媒（SPENT CATALYST
    ）復出口，被告於同年8月29日以高普緝字第0951015495號
    函通知被告實施事後稽核，應無逾關稅法第13條所規定之期
    限，又因該出口貨物係以外貨復出口申報，為查明其真正價
    值當與原進口時所申報價格有關，乃於同函中加列依海關緝
    私條例第42條規定通知原告備具相關進口資料配合辦理，經
    查得原告有虛報貨物價值，逃漏營業稅等稅費，有違反海關
    緝私條例規定情事，乃依該條例第44條規定，對系爭5年期
    限內進口貨物追徵或處罰所逃漏之稅費。次查進口貨物由海
    關代徵之營業稅，其核課期間及補稅罰鍰係屬實體事項，非
    程序事項，仍應依稅捐稽徵法第21條規定及營業稅法第51條
    之規定辦理，被告於96年1月4日以095年第00000000及00000
    000號處分書通知送達原告，並未逾核課期間。
(二)、又按「依本法第37條規定課稅或免稅之貨物，其出口及復進
    口時，均應於出口或進口報單詳列品名、數量及規格等，並
    聲明係運往國外修理、裝配或加工者。同時將應修理或裝配
    之損毀缺失情形或加工後之物品名稱、規格及數量等於出口
    報單載明。」及「申報進口依本法第38條第1項規定按租賃
    費或使用費課稅之貨物，除應將貨物本身之完稅價格及其租
    賃費或使用費分別報明外，並應檢附合約書及下列各款有關
    文件，以書面向進口地海關申請之：一、基於專利權不能轉
    讓者，應檢附出口國政府主管專利業務機關簽發之專利證書
    或證明文件副本。．．．」為關稅法施行細則第20條第5項
    及第21條所規定，原告報運系爭貨物進口時未依上述規定於
    報單聲明係運往國外加工製成鈀、金觸媒，亦無檢附租賃合
    約書及有關文件供核，即無按加工費或租賃費課稅之適用。
    復按「從價課徵關稅之進口貨物，其完稅價格．．．如未計
    入下列費用者，應將其計入完稅價格：．．．二、由買方無
    償或減價提供賣方用於生產或銷售該貨之下列物品．．．（
    一）組成該進口貨物之原材料、零組件及其類似品．．．。
    」為關稅法第29條第3項第2款第1目所規定，原告向日本住
    友商事取得之鈀、金貴重金屬交由觸媒製造商NECC加工製成
    鈀、金觸媒，依前開規定，應將鈀、金貴重金屬之價值計入
    完稅價格核稅。
(三)、再按「進口貨物，除合於加值型及非加值型營業稅法第9條
    規定於進口時免徵營業稅者外，均應於進口時由海關代徵營
    業稅」為「海關代徵營業稅稽徵作業手冊」第壹、一所規定
    ，至於進口時所代徵之營業稅是否可與銷項稅額互抵，非為
    所問。又本件係涉及逃漏營業稅之罰鍰事件，而營業稅之徵
    免及罰鍰係屬實體事項，應依營業稅法之規定辦理，本件原
    告進口系爭貨物雖免徵關稅，惟仍屬應課營業稅之貨物，原
    告應注意能注意而未注意，未將系爭貴金屬價值列入申報，
    而有短漏報，致發生逃漏營業稅之情事，已有過失之責，自
    應依營業稅法第51條第7款之規定論處。
(四)、末查「稅務違章案件減免處罰標準」第15條第2項第5款及「
    海關代徵營業稅稽徵作業手冊」伍、九、（二）所指為貨物
    進口通關時報關人主動向海關申報或經海關篩選以文件審核
    或貨物查驗通關之案件，如有短報、漏報完稅價格海關可以
    輕易查獲予以補稅處罰，且申報進口時依規定檢附之相關文
    件並無錯誤者，始能引用。查本件原申報價格及報關檢附之
    發票資料均與查得之實際價格不符，自無前開規定免予處罰
    之適用，被告所為處分，應無不當等語，資為抗辯，並聲明
    求為判決駁回原告之訴。
五、兩造之爭點：被告於95年8月通知原告實施事後稽核，並於
    96年1月補徵進口稅款及核課罰鍰，有無逾越關稅法第13條
    第1項所定之法定期間？又系爭觸媒所含之貴金屬價值是否
    應計入完稅價格？再者，原告未將系爭貴金屬價值計入完稅
    價格，是否發生漏稅之結果？又原告是否有逃漏稅捐之故意
    或過失，而得處以營業稅法第51條之漏稅罰？另財政部97年
    8月11日台財關字第09700325030號函釋及稅務違章案件減免
    處罰標準第15條減輕或免予處罰之規定，於本件有無適用？
    經查：
(一)、本件原告於95年7月6日向被告報運SPENT CATALYST貨物復出
    口1批，因申報出口離岸價格FOB JPY685,847,000遠高於原
    進口時申報之起岸價格CIF JPY38,437,938及CIF JPY37,812
    ,062，嗣被告實施事後查核，查得系爭貨物之實際價值應為
    CIF JPY296,287,380及CIF JPY291,462,870等情，有進口報
    單、發票（INVOICE）、台北駐日經濟文化代表處經濟組處
    95年8月29日日經組財字第0950772號函及日本國出口報關資
    料附於原處分卷可稽，且為兩造所不爭，洵堪信實。
(二)、按「海關於進出口貨物放行之翌日起6個月內通知實施事後
    稽核者，得於進出口貨物放行之翌日起2年內，對納稅義務
    人、貨物輸出人或其關係人實施之。依事後稽核結果，如有
    應退、應補稅款者，應自貨物放行之翌日起3年內為之。為
    調查證據之必要，海關執行前項事後稽核，得要求納稅義務
    人、貨物輸出人或其關係人提供與進出口貨物有關之紀錄、
    文件、會計帳冊及電腦相關檔案及資料庫等，或通知其至海
    關辦公處所備詢，或由海關人員至其場所調查；被調查人不
    得規避、妨礙或拒絕。．．．」「海關對於報運貨物進口、
    出口認有違法嫌疑時，得通知該進口商、出口商、貨主或收
    貨人，將該貨物之發票、價單、帳單及其他單據送驗，並得
    查閱或抄錄其與該貨物進口、出口、買賣、成本價值、付款
    各情事有關之帳簿、信件或發票簿。」分別為關稅法第13條
    第1項、第2項及海關緝私條例第42條第1項所明定。又「進
    出口貨物如有私運或其他違法漏稅情事，依海關緝私條例及
    其他有關法律之規定處理。」行為時關稅法第91條（現行法
    第94條）定有明文；又「有違反本條例情事者，除依本條例
    有關規定處罰外，仍應追徵其所漏或沖退之稅款。但自其情
    事發生已滿5年者，不得再為追徵或處罰。」復為海關緝私
    條例第44條所明定。可知，進口貨物不論已否核稅放行，若
    其涉有海關緝私條例規範之私運或其他違法漏稅情事，即得
    於其情事發生5年內，依海關緝私條例規定予以查核。經查
    ，原告於95年7月6日委由國堡公司向被告報運已消失功能之
    觸媒（SPENT CATALYST）復出口，因所申報出口離岸價格遠
    高於原進口（放行日期：92年3月4日及92年3月27日）申報
    之起岸價格，被告為查明實際價值，乃以95年8月29日高普
    緝字第0951015495號函，通知原告實施事後稽核。又系爭貨
    物係以外貨復出口申報，其實際價值當與原進口時所申報價
    格有關，被告於上開函文中，依海關緝私條例第42條規定通
    知原告備具相關進口資料配合辦理，自與關稅法第13條規定
    無涉。次查，進口貨物由海關代徵之營業稅，其核課期間係
    屬實體事項，非程序事項，仍應於稅捐稽徵法第21條規定之
    核課期間內，依法補徵或並予處罰，復為財政部94年4月18
    日台財稅字第09404518560號函所釋示。本件被告以96年1月
    2日95年第00000000號及95年第00000000號處分書追繳系爭
    進口稅款及課處罰鍰，亦未逾越核課期間。原告主張被告於
    95年8月通知事後稽核及於96年1月補徵進口稅款（營業稅及
    推廣貿易服務費）及核課罰鍰，皆已逾越法定期間云云，核
    不足採。
(三)、次按「在中華民國境內銷售貨物或勞務及進口貨物，均應依
    本法規定課徵加值型或非加值型之營業稅。」「營業稅之納
    稅義務人如左：．．．二、進口貨物之收貨人或持有人。．
    ．．」「營業稅稅率，除本法另有規定外，最低不得少於百
    分之5，最高不得超過百分之10；其徵收率，由行政院定之
    。」「進口貨物按關稅完稅價格加計進口稅捐後之數額，依
    第10條規定之稅率計算營業稅額。」「貨物進口時，應徵之
    營業稅，由海關代徵之；其徵收及行政救濟程序，準用關稅
    法及海關緝私條例之規定辦理。」「納稅義務人，有左列情
    形之一者，除追繳稅款外，按所漏稅額處1倍至10倍罰鍰，
    並得停止其營業：．．．七、其他有漏稅事實者。」為營業
    稅法第1條、第2條第2款、第10條、第20條第1項、第41條、
    第51條第7款所明定。次按「從價課徵關稅之進口貨物，其
    完稅價格以該進口貨物之交易價格作為計算根據。前項交易
    價格，指進口貨物由輸出國銷售至中華民國實付或應付之價
    格。進口貨物之實付或應付價格，如未計入下列費用者，應
    將其計入完稅價格：．．．二、由買方無償或減價提供賣方
    用於生產或銷售該貨之下列物品及勞務，經合理攤計之金額
    或減價金額：(一)組成該進口貨物之原材料、零組件及其類似
    品。」關稅法第29條第1項、第2項、第3項第2款第1目亦有
    規定。再按「為拓展貿易，因應貿易情勢，支援貿易活動，
    主管機關得設立推廣貿易基金，就出進口人輸出入之貨品，
    由海關統一收取最高不超過輸出入貨品價格萬分之4.25之推
    廣貿易服務費。」亦為貿易法第21條第1項所明定。復按「
    本條第4項（即現行法第3項）第1至4款列舉之費用，均為一
    般商業實務經常發生之費用，其性質同為構成交易價格之一
    部分，故應計入完稅價格內課稅。茲將各款規定說明如后：
    ．．．(二)第2款所列之物品及勞務，一般而言，係指在進口
    貨物之生產上，賣方有時無法達到買方所要求之品質規格、
    材質或式樣等標準，而由買方主動或應賣方要求提供之物品
    及勞務，以協助該等貨物之生產。該款第1目所列之物品，
    通常在經生產過程後構成進口貨物的一部分．．．。」為關
    稅法第29條第3項第2款立法理由所明示，是以由買方無償或
    減價提供賣方用於生產或銷售進口貨物關於該款第1目至第4
    目之物品或勞務費用，立法者認為其性質同為構成交易價格
    之一部分，如未計入進口貨物之實付或應付價款，自應加以
    調整計入完稅價格內課稅。查，本件原告向被告報運前揭自
    日本進口鈀、金觸媒2批，依實際來貨之鈀、金觸媒係包含
    貴重金屬鈀、金及觸媒二種，惟原告進口時所申報之完稅價
    格並未包括貴金屬鈀、金之價值，為原告所不爭，並有裝箱
    單、發票附於原處分卷可稽，則揆諸前開規定，即應將組成
    系爭觸媒之鈀、金等貴重金屬價值加計於完稅價格內，被告
    予以加計完稅價格，並無不合。原告主張系爭進口觸媒之實
    際交易價格僅為原告付予日本NECC公司之加工費用，且用於
    觸媒加工之租賃貴金屬，亦非屬無償提供予NECC用於生產或
    銷售之情形，本不應列入完稅價格中計算云云，顯屬誤會，
    亦難採據。
(四)、第按「運往國外修理、裝配或加工之貨物，復運進口者，依
    下列規定，核估完稅價格：一、修理、裝配之貨物，以其修
    理、裝配所需費用，作為計算根據。二、加工貨物，以該貨
    復運進口時之完稅價格與原貨出口時同樣或類似貨物進口之
    完稅價格之差額，作為計算根據。前項運往國外修理、裝配
    或加工之貨物，應於出口放行之翌日起1年內復運進口。如
    因事實需要，於期限屆滿前，得以書面敘明理由，向海關申
    請延長6個月；逾期復運進口者，應全額課稅。」「進口貨
    物係租賃或負擔使用費而所有權未經轉讓者，其完稅價格，
    根據租賃費或使用費加計運費及保險費估定之。」「依本法
    第37條規定課稅或免稅之貨物，其出口及復進口時，均應於
    出口或進口報單詳列品名、數量及規格等，並聲明係運往國
    外修理、裝配或加工者。同時將應修理或裝配之損毀缺失情
    形或加工後之物品名稱、規格及數量等於出口報單載明。」
    「申報進口依本法第38條第1項按租賃費或使用費課稅之貨
    物，除應將貨物本身之完稅價格及其租賃費或使用費分別報
    明外，並應檢附合約書及下列各款有關文件，以書面向進口
    地海關申請之：一、基於專利權不能轉讓者，應檢附出口國
    政府主管專利業務機關簽發之專利證書或證明文件副本。二
    、基於製造上之秘密不能轉讓者，應檢附該項貨物在功效上
    特點之詳細說明書或有關文件。三、基於特殊原因經專案核
    准者，應檢附財政部專案核准文件。」分別為關稅法第37條
    、第38條第1項及同法施行細則第20條第5項、第21條所明定
    。再以前揭關稅第38條第1項之物，依同條第4項規定，以基
    於專利或製造上之秘密不能轉讓，或因特殊原因經財政部專
    案核准者為限。經查，原告進口系爭貨物時，未依上述規定
    於報單聲明係運往國外修理、裝配或加工，亦無檢附租賃合
    約書及有關文件供核，且非基於專利或製造上之秘密不能轉
    讓，或因特殊原因並經財政部專案予以核准，自無按加工費
    或租賃費課稅之適用，況原告申報進口之鈀、金觸媒所含之
    貴重金屬鈀、金，亦無證據證明係屬原告原申報出口之貨物
    ，則被告依進口時新品之價值，按關稅法第29條規定將其計
    入完稅價格，自無不合。原告主張應依關稅法第37條、38條
    規定計算完稅價格云云，並不可採。
(五)、我國營業稅採屬地主義，依前揭營業稅法第1條規定，凡在
    中華民國境內銷售貨物或勞務及進口貨物者，均應依營業稅
    法規定課徵營業稅。由此可知，現行營業稅的課徵範圍有三
    ：在中華民國境內銷售貨物、在中華民國境內銷售勞務及進
    口貨物。其應徵營業稅者銷售貨物及進口貨物併舉，二者自
    屬不同之徵稅標的，要非得將進口貨物課徵營業稅及漏稅之
    處罰與銷售貨物或勞務課徵營業稅及漏稅之處罰混為一談。
    至營業稅法第15條第1項規定：「營業人當期銷項稅額，扣
    減進項稅額後之餘額，為當期應納或溢付營業稅額。」係指
    銷貨營業人如何計算其當期應納或溢付營業稅額而言；而進
    口貨物營業稅額則應依同法第20條規定計算，二者亦有不同
    。本件原告於前揭期間向被告報運自日本進口日本製鈀、金
    觸媒，嗣經被告實施事後稽核，查得原申報價格未依關稅法
    第29條第3項第2款第1目規定，將系爭觸媒所含之鈀、金原
    料價值計入完稅價格等情，業如前述，則被告據以認定原告
    涉有虛報進口貨物價值，逃漏營業稅之違章行為，予以補徵
    營業稅、推廣貿易服務費，並按所漏營業稅額予以裁處罰鍰
    ，揆諸上開規定，自屬有據。又按「在中華民國境內銷售貨
    物或勞務及進口貨物，均應依本法規定課徵加值型或非加值
    型之營業稅。」「進口貨物按關稅完稅價格加計進口稅捐後
    之數額，依第10條規定之稅率計算營業稅額。」「貨物進口
    時，應徵之營業稅，由海關代徵之；其徵收及行政救濟程序
    ，準用關稅法及海關緝私條例之規定辦理。」營業稅法第1
    條、第20條第1項、第41條定有明文。是進口貨物，除合於
    營業稅法第9條規定於進口時免徵營業稅者外，均應於進口
    時由海關代徵營業稅；至營業稅法第39條第2項規定，營業
    人溢付之稅額，應由營業人留抵應納稅額，核其立法目的，
    係為簡化退、繳稅手續並防杜弊端。是所謂「累積留抵稅額
    」，係用以留抵當期應納稅額，以簡化徵納雙方退、繳稅款
    之作業，海關所代徵之營業稅無涉營業人之銷項稅額、進項
    稅額或留抵當期應納稅額之情形，是海關所代徵之營業稅是
    否可與當期銷項營業稅相互扣抵，要非所問。原告主張進口
    貨物由海關代徵營業稅進項稅額，皆得以扣抵原告銷售貨物
    所生銷項稅額，故短漏報或虛報進口貨物之完稅價格，並不
    會因而減少原告進口營業稅額之負擔，自不符營業稅法第51
    條第7款所規定之漏稅要件云云，亦不可採。
(六)、又按，「違反行政法上義務之行為非出於故意或過失者，不
    予處罰。」行政罰法第7條第1項定有明文。現行進口貨物通
    關係採申報與查驗制度，並課以進口商誠實申報作為義務，
    即為確保進口稅捐核課暨貨物查驗之正確性，貨物進口人負
    有誠實申報名稱、品質、數量、重量、規格、產地、價值等
    義務。本件原告既為專業國際貿易廠商，從事進口涉案貨物
    之業務，原告為報關義務人，對進口之法令及海關如何進行
    通關查驗程序應知之甚稔，原告為其自身權益，避免因虛報
    觸法而受罰，本應就出口商所交付之貨品，予以特別審慎注
    意，主動查明，再誠實申報，藉以防止虛報進口貨物之情事
    發生。然原告仍疏於注意，於進口本件貨物前未予詳加確認
    實際貨物之價值，即行申報，致原申報價格較實際來貨價格
    為低，除違反誠實申報之義務外，其有應注意能注意卻不注
    意之過失，被告依法論處，洵屬有據。
(七)、復按行政罰係對人民違反行政法上之作為或不作為義務而為
    處罰，個別行為有無違反行政法上之義務而應受處罰，自應
    各別觀之。原告先前數次報關與本次申報進口，係屬不同行
    為，有無違反行政法上義務，應當分別調查處理；是以前次
    合法進口與本次進口是否合法，尚無關連。且「信賴保護原
    則」固為行政法上為避免剝奪人民「既得權」之一般法律原
    則，且明訂於行政程序法第8條後段，惟信賴保護之構成要
    件須符合：1.信賴基礎：即行政機關表現在外具有法效性之
    決策；2.信賴表現：即人民基於上述之法效性決策宣示所形
    成之信賴，實際開始規劃其生活或財產之變動，並付諸實施
    ，此等表現在外之實施行為乃屬「信賴表現」；3.信賴在客
    觀上值得保護等要件。本件原告及其同業間，縱存有上述報
    關式，致於申報進口時，未能申報正確交易價格，惟行政機
    關個案中核定進口貨物價值之行為，屬於行政事實行為，無
    從作為人民信賴之基礎，自與信賴保護原則無涉。原告主張
    其多年來於進口系爭貨物時，皆僅依購買觸媒之實際交易價
    格申報，並未加計貴重金屬之市場價格或使用費，被告亦均
    予以核定在案，自有信賴保護原則之適用云云，並無足採。
    又行政行為，非有正當理由，不得為差別待遇，行政程序法
    第6條定有明文，此即行政法上之平等原則。然行政機關若
    怠於行使權限，致使人民因個案違法狀態未排除而獲得利益
    時，該利益並非法律所應保護之利益，因此其他人民不能要
    求行政機關比照該違法案例授予利益，亦即人民不得主張「
    不法之平等」，原告主張其多年來於進口系爭貨物時，皆僅
    依購買觸媒之實際交易價格申報，並未加計鈀、金金屬之市
    場價格或使用費，被告均予核准進口縱為屬實，惟依前揭關
    稅法規定，原告於申報觸煤進口時本即應併計鈀、金等貴重
    金屬價格，被告未能即時發覺而怠於行使權限，致原告因個
    案違法狀態未能排除而獲得利益，且該利益並非法律所應保
    護，亦難有平等原則之適用。
(八)、末按「依加值型及非加值型營業稅法第51條規定應處罰鍰案
    件，有下列情事之一者，減輕或免予處罰：．．．五、申報
    進口貨物短報或漏報完稅價格，致短報或漏報營業稅額，而
    申報進口時依規定檢附之相關文件並無錯誤者，按所漏稅額
    處0.5倍之罰鍰。但報關人主動向海關申報以文件審核或貨
    物查驗通關方式進口貨物之案件，免予處罰。」固為稅務違
    章案件減免處罰標準第15條第2項第5款所規定，惟該款規定
    係針對貨物進口通關時報關人主動向海關申報或經海關篩選
    以文件審核或貨物查驗通關之案件，如有短報、漏報完稅價
    格海關可以輕易查獲予以補稅處罰，且申報進口時依規定檢
    附之相關文件並無錯誤者，始有適用。本件進口貨物原申報
    價格及報關檢附之發票資料均與查得之實際價格不符，有台
    北駐日經濟文化代表處經濟組處95年8月29日日經組財字第0
    950772號函及日本國出口報關資料附原處分卷足憑，自無前
    開規定之適用。原告主張其於申報進口時已繳驗相關文件供
    被告審核，且該等文件並無錯誤，依據稅務違章案件減免處
    罰標準規定，原告應免予處罰云云，尚非可取。另海關緝私
    條例第37條規定之之法目的，係要求貨主及報運人盡誠實申
    報義務，以維護正常貿易行為，故於進口人報運進口貨物涉
    有該條第1項各款情形，即予處罰。至營業稅法第51條第7款
    規定，係對有漏稅事實者所為之處罰，兩者並不相同，故財
    政部97年8月11日台財關第9700325030號函：「一、『關稅
    法』第29條第3項各款規定之費用，進口人未將其計入完稅
    價格內申報，海關應調整計入完稅價格課徵關稅，除有繳驗
    偽造、變造或不實發票或憑證外，免依海關緝私條例第37條
    第1項規定論罰。．．．。」之意旨，應僅適用於海關緝私
    條例第37條第1項規定，於營業稅法第51條第7款並無適用餘
    地，原告主張本件依前揭財政部函釋意旨，應予免罰云云，
    並不可採。
(九)、綜上所述，原告前揭主張既不可採，則被告以原告報運貨物
    進口，涉有虛報進口貨物價值，逃漏稅款之情事，乃依營業
    稅法第51條第7款及貿易法第21條第1項規定，追繳所漏稅款
    計7,650,083元（包括營業稅7,587,110元、推廣貿易服務費
    62,973元）外，並處所漏營業稅額3倍之罰鍰合計22,761,20
    0元（計至百元止），並無不合；復查決定及訴願決定遞予
    維持，亦無違誤；原告提起本件訴訟，求為撤銷，為無理由
    ，應予駁回。又本件事證已明，兩造其餘攻擊防禦方法，均
    核與本件判決結果不生影響，爰無逐一論述之必要，附此敘
    明。
六、據上論結，本件原告之訴為無理由，依行政訴訟法第98條第
    1項前段，判決如主文。
中    華    民    國    97    年    11    月    20    日
            高雄高等行政法院第二庭
                        審判長法官  江  幸  垠
                              法官  簡  慧  娟
                              法官  戴  見  草
以上正本係照原本作成。
如不服本判決，應於判決送達後20日內向本院提出上訴書狀，其
未表明上訴理由者，應於提起上訴後20日內向本院提出上訴理由
書（須按對造人數附繕本）；如於本判決宣示或公告後送達前提
起上訴者，應於判決送達後20日內補提上訴理由書（須附繕本）
。未表明上訴理由者，逕以裁定駁回。
中    華    民    國    97    年    11    月    20    日
                            書記官  李  昱


司法院資訊處製作；財團法人民間司法改革基金會備份。
